臺灣高雄地方法院民事判決　九十年度訴字第二五八○號
　　原　　　告　甲○○
　　　　　　　　丙○○
　　　　　　　　丁○○
　　訴訟代理人　宋明政律師
　　被　　　告　和鑫通運有限公司
　　法定代理人　乙○○○
　　訴訟代理人　王正嘉律師
　　被　　　告　乙○○○
右當事人間確認董事委任關係不存在等事件，本院判決如左：
    主    文
原告之訴駁回。
訴訟費用由原告負擔。
    事    實
甲、原告方面：
一、聲明：（一）確認被告乙○○○與被告和鑫通運有限公司間董事委任關係不存在
                。
          （二）確認被告和鑫通運有限公司民國八十九年四月十三日之公司章程變
                更無效。
二、陳述：
（一）按有限公司變更章程，依公司法第一百十三條，準用同法第四十七條之規定，
      應得全體股東之同意。經查：被告和鑫通運有限公司（下稱和鑫公司）之股東
      分別為原告甲○○、丙○○、丁○○、被告乙○○○及訴外人李俊夫等五人，
      於民國八十九年四月十三日未經全體股東同意，亦未召集股東會即變更章程，
      將原章程九條：「推定丁○○為為董事，執行業務並代表公司」，變更為：「
      推定乙○○○為董事，執行業務並代表公司」，並於第十五條變更董事酬勞，
      股東、員工紅利比例，及刪除公司股息之分配規定，前開章程變更係由被告乙○○○一手偽造並申請經濟部變更登記。
（二）次按確認法律關係之訴，非原告有即受確認判決之法律上利益者，不得提起之
      ，確認證書真偽或為法律關係基礎事實存否之訴亦同，民事訴訟法第二百四十
      七條第一項定有明文。所謂「即受確認判決之法律上利益」，係指法律關係之
      存否或證書之真偽不明確，致原告在私法上之地位有受侵害之危險，而此危險
      得以對於被告之確認判決除去者，本件因被告和鑫公司之變更章程係偽造，被
      告乙○○○依該章程對於被告和鑫公司而有表見之代表人地位，倘其繼續以此
      地位執行公司業務，對外代表公司為法律行為，勢必滋生交易紛爭，足以使被
      告和鑫公司之營業受到重大損害，原告等均為被告和鑫公司之股東，原告丁○○尤為被告和鑫公司章程變更前之董事，在私法上地位即有受侵害之危險，而
      有提起本訴請求確認判決予以除去之必要。
三、對於被告抗辯之陳述：
（一）關於被告所稱變更章程後董事酬勞較變更前縮減，若非經原告等同意，自無使
      負責人處於更不利地位之理，惟被告和鑫公司從未依章程支付董事酬勞及員工
      紅利，而係將公司盈餘分成三份，由三位合夥人均分，故被告乙○○○將章程
      中原訂立董事酬勞比例作調整，因和鑫公司並非依章程分配盈餘，原告等自無
      從察覺，而章程中變更董事酬勞亦既無任何實益，被告乙○○○自無利益或不
      利益可言。
（二）另外被告和鑫公司於中華商業銀行鳳山分行開設帳號00000000之支票
      存款帳戶，作為支應薪資等應付款項之用，為達監督審核目的，股東間乃決議
      銀行留存之印鑑為公司大印、被告乙○○○之私章及原告甲○○之私章，非三
      式齊備，和鑫公司之支票無法兌現領款，然被告和鑫公司已於八十八年八月三
      十一日變更章程，改推定丁○○為董事，執行業務並代表公司，被告乙○○○
      竟於八十八年十一月間，擅至上開銀行辦理變更和鑫公司之支票留存印鑑，將
      原本三式之印鑑，變更為僅餘公司大印及其私章二式，藉以逃避股東之監督、
      制衡，並進而簽發和鑫公司之票據共十七紙，復於八十九年四月十三日將董事
      變更為被告乙○○○，原告等對於被告乙○○○為何可單獨簽發被告和鑫公司
      之支票，深感懷疑，察覺內情有異，於八十九年五月份即向經濟部中部辦公室
      申請抄錄被告和鑫公司之章程，始知董事已遭變更。
（三）被告雖提出八十八年八月十一日記事簿之記載，以證明原告等同意其辦理變更
      登記，惟查，上開記事簿究係被告乙○○○一廂情願之想法，或係全體股東決
      議之事項，因無原告之簽名，實有疑問，且記載之內容是否事後臨訟所增補，
      亦值懷疑，自難以該記載作為證明，縱如被告所言，被告乙○○○係因流年不
      利，欲籍變更負責人為丁○○轉運，惟原告等同意更換負責人，並不代表默許
      被告乙○○○嗣後未經全體股東同意，隨時再變更章程。
（四）而被告乙○○○所提之八十九年二月二十九日合夥契約書，並未約定被告乙○○○為執行合夥人，且於該契約書中亦未載明欲辦理變更登記，足認被告乙○○○辯稱變更前有通知原告等並經同意，顯不足採。
四、證據：提出和鑫公司變更登記事項卡、和鑫公司變更前後章程、被告乙○○○簽
    發支票明細、經濟部中部辦公室之回函影本各一份為證。
乙、被告方面：
一、聲明：駁回原告之訴。
二、陳述：
（一）程序部分：
　１、按確認之訴，非原告有即受確認判決之法律上利益者，不得提起，為民事訴訟
      法第二百四十七條所明定，又所謂「即受確認判決之法律上利益」，須因法律
      關係之存否不明確，致原告在私法上之地位有受侵害之危險，今變更章程既未
      變更股東出資額，且乃係將前次便宜章程變更改回來，原告等亦已按照變更後
      之章程領取盈餘紅利，原告於私法上之地位並無任何受侵害危險可言，因此原
      告之訴顯無確認判決之利益。
（二）實體部分：
　１、和鑫公司於八十七年六、七月間，因經營不善，覓人接手，被告乙○○○與原
      告甲○○、丁○○三人合夥接手和鑫公司，為配合公司法有限公司之規定，遂
      另外找來原告乙○○○配偶李俊夫與原告甲○○配偶丙○○，總共五人擔任股
      東，而實際公司營運事務由於李淑英為主要業務來源，遂由其擔任董事，而原
      告甲○○擔任公司經理，另原告丁○○則未實際參與公司，而委由其配偶許由
      平代表參與公司業務，其餘公司股東原告丙○○、李俊夫均未參與公司決策，
      公司重大事務決策均由被告乙○○○、甲○○、許由平商議決定。
  ２、原、被告接手和鑫公司後，起初尚稱順利，然於八十八年八月七日，和鑫公司
      司機王鳳雀因一時疏失，與他人發生車禍，公司需賠償十五萬元，而同一時間
      被告乙○○○前往高雄縣稅捐稽徵處洽公亦在大門台階跌倒，由於意外事務一
      再發生，事業經營不甚順利情況下，按照我國民間民俗，對於流年、命運等均
      信之甚篤，經營交通運輸公司尤然，故經原告甲○○提議該年流年對被告乙○○○不利，暫時將公司負責人換為丁○○避風頭，待農曆年過後，再變更回來
      ，此一提議獲得合夥人三人同意，乃於八十八年八月底辦理變更，而該變更乃
      為權宜措施，故公司實際負責人乃繼續由被告乙○○○擔任，包括公司之支票
      帳戶，公司負責人小章並未有所變更，原告丁○○、甲○○亦未曾要變更印鑑
      ，在此期間仍以被告乙○○○名義開出支票十七張，原告等人對此亦知之甚詳
      ，且絲毫無任何異議，另原告甲○○與丁○○之配偶許由平均在公司負責業務
      ，公司執照仍懸掛在公司牆壁文件，若八十九年四月變更由被告乙○○○擔任
      負責人，豈容隱瞞渠等，長達四個月之久，且於八十九年四月、五月、六月均
      按照變更後之章程領取公司盈餘分紅，由此可知，該次變更章程純粹係基於民
      間信仰所為權宜措施，流年過去仍需變更回來，此應為所有合夥人所明知並確
      認。
  ３、按照合夥人之決議，被告乙○○○係於八十八年流年不利，故於八十九年二月
      六日農曆八十九年新年後即可轉運，而先前車禍亦八十九年三月十七日處理完
      畢，故被告乙○○○乃按照之前協議，通知合夥人辦理負責人變更手續，尚時
      並重新由三位合夥人於八十九年二月二十九日簽立有合夥契約書，而於八十九
      年四月十三日修訂章程，並辦妥變更登記之行政手續，詎料於公司正常營運四
      個月後，因和鑫公司之前向原告甲○○購買二輛遊覽車，而原告甲○○於合約
      書所約定貸款金額與實際金額不符，經被告乙○○○向其質問，導致其惱羞成
      怒，乃反指其對於變更章程不知情。
  ４、和鑫公司係一有限公司，因此有關公司章程變更，按照公司第一一三條準用同
      法第四十七條規定，得全體股東同意即可為之，而此所謂同意不論是明示或默
      示，親自或授權他人為之均可，並不以形諸文字為必要，而股東中僅被告乙○○○、原告甲○○及丁○○由其配偶許由平參與公司營運，因此，八十九年四
      月十三日所為之章程變更乃係執行足以代表全體股東之三方合夥人於八十八年
      八月十一日決議，並於八十九年二月間通知三方合夥人在案，原告等並未表示
      異議後，始作變更，合乎公司法規定。
三、證據：提出和鑫公司發生車禍賠償證明、八十八年八月十一日工作日誌、保險公
    司開立支票償還賠償證明、八十九年二月二十九日簽立合夥契約、被告和鑫公司
    八十九年四月、五月、六月帳目經原告簽認盈餘結算與原告簽受傳票與支票影本
    各一份、原告具領支票六紙影本為證。
    理    由
一、程序方面：
（一）原告等就本件訴訟認被告乙○○○並非被告和鑫公司合法代表人，故孰為被告
      和鑫公司之法定代理人不明，應類推民事訴訟法第五十一條第一項之規定，聲
      請被告和鑫公司選任特別代理人，惟查，依民事訴訟法第五十一條選任特別代
      理人之規定，其因對於無訴訟能力為訴訟行為而聲請選任者，除該無訴訟能力
      人無法定代理人，或其法定代理人不能行代理權外，尚須恐久延而受損害，始
      得為之，如其法定代理人能行代理權時，然後對之為訴訟行為者，即無選任特
      別代理人之必要，今被告和鑫公司依原告所提之和鑫公司變更登記表，董事為
      被告乙○○○，依公司法之規定董事對外即代表有限公司，為和鑫公司之法定
      代理人，且被告乙○○○在判決確定其與和鑫公司董事委任關係不存在前，並
      無不能行使代理權之情形，此外，被告和鑫公司亦有委任訴訟代理人，即無使
      訴訟久延之情事發生，原告等聲請為被告和鑫公司選任特別代理人，即與上開
      規定意旨尚有未合，並無必要。
（二）次按確認法律關係成立或不成立之訴，非原告有即受確認判決之法律上利益者
      ，不得提起之，民事訴訟法第二百四十七條前段定有明文，且該條所謂即受確
      認判決之法律上利益，係指因法律關係之存否不明確，致原告在私法上之地位
      有受侵害之危險，而此項危險得以對於被告之確認判決除去者而言，故確認法
      律關係存否之訴，茍具備前開要件，即得謂有即受確認判決之法律上利益，縱
      其所求確認者為他人間之法律關係，亦非不得提起（最高法院八十六年度臺上
      字第三八六八號、八十九年度臺上字第二七五九號判決意旨參照）。本件原告
      三人起訴請求確認被告和鑫公司與被告乙○○○間之董事委任關係不存在，及
      確認被告和鑫公司八十九年四月十三日之公司章程變更無效。經查，原告丁○○於八十八年八月三十一日變更章程時推定為和鑫公司之董事，而於八十九年
      四月十三日變更章程後改由被告李林淑為和鑫公司之董事，故原告主張被告乙○○○未依法召集股東會，未經全體股東同意，該變更章程無效，原告三人既
　　　為和鑫公司股東，被告乙○○○與和鑫公司間董事之委任關係究否存在，係涉
　　　及被告乙○○○得否行使和鑫公司之對外代表權，及被告乙○○○基於和鑫公
      司之董事地位所為之私法上之行為，其效力是否及於和鑫公司，原告丁○○是
      否仍為公司之董事以及原告甲○○、丙○○身為和鑫公司股東，因被告乙○○○與和鑫公司間之董事委任關係，對和鑫公司之營運暨原告三人之股份價值顯
      有直接之影響，原告三人私法上之地位自有受侵害之危險，原告三人當有即受
      確認判決之法律上利益，得提起本件確認之訴，被告抗辯原告提起本件訴訟並
      無確認利益，顯不足採。
二、實體部分：
（一）兩造爭執之要旨：原告等以有限公司依公司法之規定變更章程，應得全體股東
      之同意被告乙○○○未經全體股東同意，亦未召集股東會即變更章程，將原章
      程九條：「推定丁○○為為董事，執行業務並代表公司」，變更為：「推定乙○○○為董事，執行業務並代表公司」，並於第十五條變更董事酬勞，股東、
　　　員工紅利比例，及刪除公司股息之分配規定，致使原告等在私法上之地位有受
　　　侵害之危險，遂提起本件訴訟等語。被告則以當初變更章程係基於流年之權宜
　　　之計，暫時將公司負責人換為丁○○避風頭，待農曆年過後，再變更回來，此
　　　一提議獲得合夥人同意，而公司實際負責人乃繼續由被告乙○○○擔任，嗣流
　　　年過去，經知會合夥人並經渠等同意而變更章程，並無自行變更章程之情事等
　　　語，資為抗辯。
（二）得心證之理由
１、本件兩造所不爭執事項：
   (1)、被告和鑫公司雖有限公司型態組成，惟股東間乃為合夥契約為規範，而合夥
       契約書載明合夥人為被告乙○○○、原告甲○○、丁○○三人，和鑫公司其
       他列在章程股東並無決議權，另外和鑫公司之盈餘亦由合夥人三人平分，此
       亦有八十九年二月二十九日合夥契約一份在卷可稽。
   (2)、八十八年八月三十一日變更章程原董事被告乙○○○改由丁○○擔任之，原
       因係因被告乙○○○流年不利之緣故，當時並無書面記錄，而和鑫公司於中
       華商業銀行鳳山分行所開設帳號00000000支票帳戶並未變更負責人
       為丁○○，仍保有被告乙○○○之名義，並於八十九年六月九日、同年七月
       十七日、九十年一月十二日分別各開具三紙支票予原告丁○○、甲○○，並
       由渠等提領，並有支票六紙附卷可佐。
２、本件兩造爭執事項：被告乙○○○於八十九年四月十三日變更章程，將自己推定
    為被告和鑫公司之董事，是否有經過原告三人同意？經查：
   (1)、和鑫公司雖為有限公司型態，惟內部關係實為合夥，而合夥人共計三人分別
       為被告乙○○○、原告甲○○、丁○○，合夥契約明定和鑫公司分成三股，
       三股股東為簽約人即乙○○○、甲○○、丁○○，其他列在公司章程內之股
       東無決議權，此有八十九年二月二十九日兩造簽訂之合夥契約書一份在卷足
       憑，是以，依兩造之約定，雖公司章程中尚有股東丙○○、李俊夫二人，僅
       為人頭股東，實質上並無法行使對和鑫公司之股東權。
   (2)、於八十八年八月三十一日變更章程原告丁○○變更為和鑫公司之董事，起因
       係因原董事即被告乙○○○流年不利之緣故，此亦為原告所不否認，而被告
       乙○○○主張於八十八年八月三十一日變更章程之時兩造已同意待流年過去
       ，即變更回原狀，此為原告所否認，惟參以：
       兩造當初僅係為原董事乙○○○流年不利而變更董事，兩造是否有讓原告
         丁○○實質上成為公司對外法定代表人，或僅按一般民間習俗於董事李林
         淑英新年度到來流年過去後，即變更回原狀之意，由於兩造自承變更章程
         時均為口頭同意，並未見諸書面，是以僅得由間接證據推論之，依照和鑫
         公司於中華商業銀行鳳山分行所開設帳號00000000支票帳戶，於
         上開變更章程後並未隨同變更負責人，仍保有被告乙○○○之印章，此為
         原告所不爭執，是以，和鑫公司對外所為之法律行為並未表示以原告黃麗
         娟為法定代理人，足認當時變更董事為丁○○應確為權宜之計，而無真正
         使其成為和鑫公司代表人之意，否則何以在和鑫公司對外行使之支票上並
         未依一般票據慣例於支票發票人上除蓋公司印章外，加蓋公司負責人之印
         章，而仍以被告乙○○○之印章為之，此外，復參以原告丁○○於本院審
         理時對於自己何時成為公司之法定代表人之日期均答錯，並供述：「變更
         章程當時並未約定何時變更回來，僅口頭上有說以後要變更再說」等語（
         參見九十一年四月二十四日言詞辯論筆錄），亦足證八十八年八月三十一
         日之變更章程將原告丁○○推定為和鑫公司之董事，應未使其成為實質上
         和鑫公司之代表人，僅為暫時狀態。
       而被告提出八十八年八月十一日工作日誌一紙，其上記載「本日股東在辦
         公室協商，因車禍暫時換負責人變更為丁○○俟車禍事情解決後再變更回
         來，大家口頭決議」等語，此有工作日誌一紙附卷足憑，原告雖否認該文
         書之真正，並供稱並無原告等簽名之書面記錄為據，惟原告等亦坦承當初
         變更丁○○為董事亦僅口頭上協議，同樣亦無書面為憑，自不得僅以無書
         面而遽否認該工作日誌之真實性，其次原告丁○○擔任和鑫公司董事既為
         權宜之計，而無使其成為實質上和鑫公司代表人，已如前述，並參以原告
         等坦承確因被告乙○○○流年不利而變更負責人，兩造是否有使此等狀態
         陷於懸而未決之情形，亦非無疑，因此兩造應有默契事後仍須變更回原狀
         ，此參以原告丁○○所供述：「．．．僅口頭上有說以後要變更再說」等
         語，可得而知。
       今原告主張被告於八十九年四月十三日變更章程，將被告乙○○○變更為
         和鑫公司董事，事先並未知會並經渠等同意而為之等情，惟查，原告黃麗
         娟於本院審理供述其於八十九年四月即知其遭變更，而由被告乙○○○成
         為和鑫公司董事等語，參以該章程之變更為八十九年四月十三日，並於八
         十九年四月二十六日送往經濟部辦公室登記，若非被告乙○○○事先向原
         告丁○○知會，何以原告丁○○於八十九年四月間即知情，此外，原告稱
         其因對於告乙○○○為何可單獨簽發和鑫公司之支票，感到懷疑而於八十
         九年五月向經濟部中部辦公室申請抄錄和鑫公司章程，始知公司章程遭被
         告乙○○○變更等語（參見卷宗第六十二頁），惟原告甲○○於本院審理
         時反而供述：「印鑑及公司登記並沒有同時變更，原來我不知道，以為只
         有公司變更，不知道後來連印鑑都變更」等語（見九十一年四月二十四日
         言詞辯論筆錄，第一百零三頁），足認原告甲○○係先知道章程已遭變更
         ，復察覺印鑑亦遭變更，此與原告前開主張不符，原告先後供述顯有矛盾
         ，而被告乙○○○以和鑫公司負責人名義代表和鑫公司分別於八十九年六
         月九日、同年七月十七日、九十年一月十二日分別各開具三紙支票予原告
         丁○○、甲○○，並由渠等提領，此有支票影本六紙在卷可佐，若原告伍
         春金等人並未同意公司章程之變更，於被告乙○○○交付上開支票充當和
         鑫公司盈餘之分派時，原告等既已抄錄八十九年四月十三日變更後和鑫公
         司章程，自應主張被告乙○○○無權代理和鑫公司開立上開支票，應依票
         據法上無權代理之規定，要求被告乙○○○自負票據上責任，惟原告等均
         未作此主張，反而提領上開款項，並遲於一年四個月後，方提起本件訴訟
         ，顯非事理之常，而被告乙○○○與原告甲○○確於八十九年八月間因購
         車貸款互相交惡，並相互提出刑事告訴（台灣高雄地方法院檢察署九十年
         偵字一０八一六號及八十九年偵字第一九六七五號），另原告甲○○於本
         院審理時稱握有被告乙○○○坦承自行變更章程之錄音帶，惟本院要求原
         告提出該錄音帶時，原告反而供述該錄音帶內容並未有被告乙○○○坦承
         自行變更章程之內容，綜上所述，被告乙○○○變更章程應有事先知會原
         告丁○○及甲○○，並得渠等同意，應較可採。
  （三）從而，依兩造合夥契約，被告乙○○○既已知會原告丁○○及甲○○，並得
        渠等同意，而公司其餘股東又對於公司經營並無決議權，且於八十八年八月
        十一日變更章程會議時已默示同意保留日後變更原狀之情事，被告乙○○○
        於八十九年四月十三日之變更章程改由自己為被告和鑫公司之董事，自屬合
        法，是以，原告以被告乙○○○並無經全體股東同意，而擅自變更章程無效
        為由，請求確認被告和鑫公司與被告乙○○○所成立之董事委任關係不存在
        以及被告和鑫公司民國八十九年四月十三日之公司章程變更無效，洵屬無理
        ，不應准許，應予駁回。
三、至於原告另稱被告乙○○○於八十九年四月十三日變更和鑫公司章程中第十五條
    變更董事酬勞，股東、員工紅利比例，及刪除公司股息之分配規定，惟原告自承
    就股東關於公司盈餘及股息、酬勞分派從未依照公司章程而為，係依照兩造之合
    夥契約作規範，另該次變更章程對於股東之股分並未有任何改變，是以，就此部
    分原告等在私法上地位未有受侵害之危險，即無受確認判決之法律上利益，另台
    灣高雄地方法院檢察署雖以八十九年偵字第一九六七五號起訴被告乙○○○涉犯
    偽造文書罪等情，惟依該起訴事實內容對於和鑫公司內部之合夥契約均未論述，
    且對於被告乙○○○變更印鑑與變更章程混為一談，行為時點顯與事實有違，本
    院於斟酌全辯論意旨及調查證據之結果，依自由心證為與該起訴事實之內容相異
    之認定，依據最高法院六十九年台上字第二六七四號判例意旨，該起訴事實之內
    容當然無拘束本院就本件事實之認定，併此敘明。
四、因本案論證已臻明確，兩造其餘主張陳述及所提之證據，均與本案判斷結果無影
    嚮，毋庸再予一一審酌，附此敘明。
五、據上結論：本件原告之訴為無理由，依民事訴訟法第七十八條，判決如主文。
中　　　華　　　民　　　國　　  九十一　　年　　 五 　　月　　二十二　　日
                                  臺灣高雄地方法院民事庭
~B法　　　官　廖建瑜
右為正本，係照原本作成。
如不服本判決，應於送達後廿日內，向本院提出上訴狀。
中　　　華　　　民　　　國　　  九十一　　年　　 五 　　月　　二十二　　日
~B法院書記官　王翌翔
